【裁判字號】    94,親,193
【裁判日期】    950320
【裁判案由】    確認親子關係存在
【裁判全文】
臺灣板橋地方法院民事判決               94年度親字第193號
原      告  乙○○
被      告  甲○○  （即祭祀公業江欽管理人）
右當事人間確認親子關係存在事件，於民國95年3 月6 日經言詞
辯論終結，本院判決如左：
    主      文
確認原告乙○○與江自成（民國○○年○ 月○ 日生，身分證統一編
號：Ｚ000000000號，民國94年6 月27日死亡，生前設籍台北縣土
城市○○路○段48巷4 號5樓）間之父子親子關係存在。
訴訟費用由被告負擔。
    事實及理由
一、原告主張：(1)原告之母林彩蓮於昭和9 年6 月4 日以養子緣
    組入戶祖母呂麥戶籍台北州海山郡中和南勢角字外南勢角八
    番地（即八號），並因是呂麥招贅夫之養女，戶籍登記為同
    居人。民國35年10月1 日登記設籍，門牌改為台北縣海山區
    中和鄉外南村16鄰第10戶景平路16號，於民國4 、50年間，
    仍與呂麥等人居於該址，呂麥於民國○○年○ 月○ 日生呂勉，
    再於民國○○年○○月○○日生呂瑞文，當時全家住於中和鄉○○
    村○○路20 2巷10號，後門牌整編為中和市○○村○○街10
    6 巷10號。當時林彩蓮與江自成同居（本欲招贅，但未辦戶
    口），並於民國○○年○ 月○○日生下長子林阿龍、民國○○年○
    月○○日生下林萌芳，民國○○年○ 月○ 日生下原告乙○○。再
    因同戶共居，乃稱呂瑞文叔叔、呂勉姑姑。原告兄妹三人自
    即幼由江自成與林彩蓮撫育，原告與江自成也係以父子相稱
    ，因江自成不識字，始終未辦結婚及子女生父登記。(2)嗣江
    自成年邁，原告於民國94年4 月14日將江自成接回同住，因
    戶籍登記沒有父子關係，乃以寄居登記，由於江自成早年有
    同意長子及女兒要姓林（從母姓），次子要姓江之意，江自
    成於病中之民國94年5 月31日要原告一同做父子血緣鑑定，
    經博微生物科技股份有限公司以ＤＮＡ測試結果，原告與江
    自成之檢體，各項對應之ＤＮＡ型別均無矛盾，存在血緣關
    係之機率為百分之九九‧九九九九，嗣江自成不幸於民國94
    年6 月27日因心肌梗塞病逝。原告依先父江自成指示，欲向
    祭祀公業江欽管理人辦理變更派下員手續，被以戶籍非姓江
    、且身分證上無父江自成之記載，遭拒絕，原告向戶政事務
    所辦理更正登記，亦被要求起訴以判決書來登記。(3)原告雖
    登記為非婚生子女，然確由江自成認領並自幼撫育，依民法
    第1065條視為婚生子女，為釐清原告與江自成間之親子血緣
    關係，並辦理戶籍登記，實有確認之必要，爰依法提起本訴
    。並聲明：如主文所示。
三、被告方面：我們祭祀公業有祭祀公業的規定，原告不姓江所
    以我們不給原告登記，一定要姓江才能登記。並提出祭祀公
    業規約書一份為證。
四、按「確認法律關係之訴，非原告有即受確認判決之法律上利
    益者，不得提起之；確認證書真偽或為法律關係基礎事實存
    否之訴，亦同。前項確認法律關係基礎事實存否之訴，以原
    告不能提起他訴訟者為限」，民事訴訟法第247 條第1 項、
    第2 項定有明文。茲原告與江自成間之親子關係是否存在，
    為定兩人間有無扶養、繼承等法律關係，及原告能否變更登
    記為祭祀公業江欽派下員之基礎，故原告自得依該條規定提
    起一般確認之訴。
四、原告主張其母林彩蓮早年與江自成同居（本欲招贅，但未辦
    戶口），並於民國○○年○ 月○○日生下長子林阿龍、民國○○年
    ○ 月○○日生下林萌芳，民國○○年○ 月○ 日生下原告乙○○。
    原告兄妹三人自即幼由江自成與林彩蓮撫育，原告與江自成
    也係以父子相稱，因江自成不識字，始終未辦結婚及子女生
    父登記；江自成於病中之民國94年5 月31日要原告一同做父
    子血緣鑑定，經博微生物科技股份有限公司以ＤＮＡ測試結
    果，原告與江自成之檢體，各項對應之ＤＮＡ型別均無矛盾
    ，存在血緣關係之機率為百分之九九‧九九九九，嗣江自成
    不幸於民國94年6 月27日因心肌梗塞病逝，原告雖登記為非
    婚生子女，然確由江自成認領並自幼撫育，視為婚生子女，
    原告與江自成間父子關係存在之事實，業據原告提出戶籍謄
    本八份，呂瑞文及呂勉出具之證明書各一份、博微生物科技
    股份有限公司ＤＮＡ親子血緣關係諮詢報告單一份為證，並
    經證人呂勉到庭證述屬實（見本院95年3 月6 日言詞辯論筆
    錄），且為被告所不爭執。原告與江自成既有高達百分之九
    九‧九九九九之機率具有父子血緣關係，原告雖登記為非婚
    生子女，然既經江自成認領並自幼撫育，二人也以父子相稱
    ，依民法第1065條第1 項「非婚生子女經生父認領者，視為
    婚生子女，經生父撫育者，視同認領。」之規定，自堪認原
    告主張其與江自成間父子關係存在，要屬真實，堪以採信。
    從而，原告據以請求確認其與江自成間之父子親子關係存在
    ，洵屬有據，應予准許。
五、訴訟費用裁判之依據：民事訴訟法第78條。
中    華    民    國    95    年    3     月    20    日
                  家事法庭  法  官  劉大衛
以上正本係照原本作成
如對本判決不服須於裁定送達後20日內向本院提出上訴狀
中    華    民    國    95    年    3     月    20    日
                            書記官  邱明通


司法院資訊處製作；財團法人民間司法改革基金會備份。
